【裁判字號】    99,訴,380
【裁判日期】    990413
【裁判案由】    違反毒品危害防制條例
【裁判全文】
臺灣臺南地方法院刑事判決               99年度訴字第380號
公  訴  人  臺灣台南地方法院檢察署檢察官
被      告  乙○○
上列被告因違反毒品危害防制條例案件，經檢察官提起公訴（99
年度毒偵字第183號），被告就被訴事實為有罪之陳述，經本院
裁定由受命法官獨任行簡式審判程序，判決如下：
    主  文
乙○○施用第一級毒品，累犯，處有期徒刑捌月。
    事  實
一、乙○○曾於民國94年間因施用毒品案件，經本院以94年度訴
    字第585號判處有期徒刑1年確定，嗣於95年8月16日執行完
    畢。
二、另乙○○前於90年間，因施用毒品案件，經本院以90年度毒
    聲字第1779號裁定送勒戒處所施以觀察、勒戒，認有繼續施
    用傾向，復經本院以90年度毒聲字第2227號裁定送戒治處所
    施以強制戒治，嗣於91年10月31日因保護管束期滿未經撤銷
    而執行完畢。乙○○又於94年間因施用毒品案件，經本院判
    處罪刑確定（即如事實欄一所示）。其於上開受強制戒治執
    行完畢後5年內，仍因有施用毒品案件，經法院判處罪刑，
    即屬於「5年內再犯」，顯見其再犯率甚高，原實施強制戒
    治，已無法收其實效，而無5年戒斷期之存在。
三、乙○○仍不知悛悔，於上開有期徒刑及強制戒治執行完畢後
    5年內，基於施用第一級毒品海洛因之犯意，於98年12月8日
    晚上11時許，在台南縣善化鎮○○路298號，以注射針筒注
    射之方式施用第一級毒品海洛因一次。嗣因乙○○另有施用
    毒品案件遭通緝，為警於98年12月9日上午9時30分許，在台
    南縣善化鎮○○路298號為警緝獲，乙○○遂於本件犯行未
    被犯罪偵查機關發覺前，自行向警方自首，並於同日上午11
    時30分許接受採尿送驗，檢驗結果呈嗎啡陽性及可待因陽性
    反應，而知悉上情。
四、案經臺南縣警察局新化分局報告臺灣臺南地方法院檢察署檢
    察官偵查起訴。
    理  由
壹、程序事項：
  一訊之被告乙○○對於起訴之犯罪事實均坦承不諱，並當庭表
    示認罪，而經本院裁定以簡式審判程序加以審理，則依據刑
    事訴訟法第273條之2、同法第159條第2項之規定，不適用傳
    聞法則有關限制證據能力之相關規定，合先敘明。
  二按觀察、勒戒或強制戒治執行完畢後，5年內再犯毒品危害
    防制條例第10條之罪者，檢察官應依法追訴，同條例第23條
    第2項定有明文。查被告於91年10月31日強制戒治執行完畢
    後，又於94年間因施用毒品案件，經本院判處罪刑確定（詳
    如事實欄一所示），有臺灣高等法院被告前案紀錄表一份附
    卷可稽。再按，被告於5年內曾經再犯，縱其三犯本案施用
    毒品之時間，在初犯受強制戒治執行完畢釋放5年以後，仍
    與「五年後再犯」之情形有別，且因已於「五年內再犯」，
    顯見其再犯率甚高，原實施觀察、勒戒或強制戒治，已無法
    收其實效，即應由檢察官逕行依法追訴（最高法院95年度台
    非字第104號判決參照）。是被告前受強制戒治執行完畢之
    日距為本件犯行時雖相隔5年以上，然揆諸前揭說明，被告
    於上開受強制戒治執行完畢後5年內，仍因有施用毒品案件
    ，經法院判處罪刑，即屬於「5年內再犯」，顯見被告之再
    犯率甚高，原實施強制戒治，已無法收其實效，而無5年戒
    斷期之存在，本件施用毒品犯行自無再經觀察勒戒或強制戒
    治之必要，應由檢察官逕行起訴。是以，被告於強制戒治執
    行完畢後5年內再犯毒品危害防制條例之罪，即應依法追訴
    、審理。
貳、實體事項：
  一訊據被告就上開事實均坦承不諱，並有長榮大學於98年12月
    24日確認報告一紙在卷為憑。
  二按服用海洛因後24小時內約有服用量之80排泄於尿液中，其
    於尿液中排出之最長時限，受施用劑量、施用方式、個人體
    質及其代謝情況等因素影響，因個案而異，一般可檢出之最
    長時限為海洛因服用後2至4天，業經行政院衛生署管制藥品
    管理局於91年9月23日以管檢字第109652號函述明此旨綦詳
    。查被告於前揭時、地為警採集之尿液檢體，送驗結果呈嗎
    啡陽性及可待因陽性反應，此有長榮大學98年12月24日確認
    報告一紙在卷可稽，核與其自白相符，足認被告自白確係出
    於真實，可採為認定事實之基礎。
  三綜上所述，本案事證明確，被告之犯行應可認定，應依法論
    科。
參、論罪科刑：
  一按海洛因依毒品危害防制條例第2條第2項第1款規定屬第一
    級毒品，核被告所為，係犯同條例第10條第1項之施用第一
    級毒品罪，其持有第一級毒品海洛因為施用第一級毒品海洛
    因之階段行為，不另論罪。
  二被告曾犯有如犯罪事實欄一所示之前科紀錄，此有臺灣高等
    法院被告前案紀錄表一份在卷可按，其於有期徒刑執行完畢
    後5年內，故意再犯本件有期徒刑以上之罪，為累犯，應依
    刑法第47條第1項累犯之規定，加重其刑。
  三被告犯罪後在未被有偵查權之公務員或機關發覺前，即主動
    向臺南縣警察局新化分局表示犯罪事實，並接受裁判，此有
    警詢筆錄一份在卷可按（見警卷第2頁），被告行為合乎自
    首之要件，爰依刑法第62條前段減輕其刑。又被告同時具有
    累犯加重其刑及自首減輕其刑之情形，依法先加後減之。
  四爰審酌被告曾犯有如犯罪事實欄一之前科紀錄，及其前因施
    用毒品經送強制戒治處分執行完畢後，猶仍不思戒絕毒癮、
    革除惡習，顯未能深切悔改並記取教訓，惟念及被告施用毒
    品之犯行，在本質上乃屬自我戕害身心健康之行為，且被告
    犯後於本院審理中尚知坦承犯行，態度尚可等一切情狀，爰
    量處如主文所示之宣告刑，以資懲戒。
據上論斷，應依刑事訴訟法第273條之1第1項、第299條第1項前
段，毒品危害防制條例第10條第1項，刑法第11條前段、第47條
第1項、第62條前段，判決如主文。
本案經檢察官甲○○到庭執行職務。
中    華    民    國    99    年    4     月    13    日
                  刑事第二庭    法  官  黃瑪玲
以上正本證明與原本無異。
如不服本判決，應於本判決送達後10日內，向本院提出上訴書狀
，並應敘述具體理由。如未敘述上訴理由者，應於上訴期間屆滿
後20日內向本院補提理由書狀（均須按他造當事人之人數附繕本
）「切勿逕送上級法院」。
                                書記官  黃玉秀
中    華    民    國    99    年    4     月    13    日
附錄法條
毒品危害防制條例第10條
施用第一級毒品者，處 6 月以上 5 年以下有期徒刑。
施用第二級毒品者，處 3 年以下有期徒刑。

司法院資訊處製作；財團法人民間司法改革基金會備份。
